【裁判字號】    95,訴,1647
【裁判日期】    951228
【裁判案由】    侵權行為損害賠償
【裁判全文】
臺灣板橋地方法院民事判決              95年度訴字第1647號
原      告  甲○○
被      告  丙○○
兼訴訟代理  乙○○
人
上列當事人間請求侵權行為損害賠償刑事附帶民事訴訟事件，經
本院刑事庭裁定移送前來，本院於民國95年12月7 日言詞辯論終
結，判決如下：
    主  文
被告丙○○、乙○○應各給付原告新台幣拾萬元，及均自民國九
十五年六月二日起至清償日止，按年息百分之五計算之利息。
原告其餘之訴駁回。
訴訟費用由被告負擔十分之一；餘由原告負擔。
    事實及理由
一、原告主張：
  （一）兩造為鄰居關係，因噪音干擾問題，素來相處不睦。詎
        被告丙○○意圖散佈於眾，於民國94年5 月12日晚上8
        時許，在臺北縣新莊市○○路69巷43號2 樓公眾得出入
        之樓梯間，向鄰居許妙枝指摘原告「她先生不會賺錢，
        無法賺養妻兒，叫他太太用身軀給人卡油，不要臉的人
        才給人卡油。知道見笑的人都用賺的。」等足以毀損原
        告名譽之事，另基於公然侮辱之犯意，於同年8 月6日
        上午8 時許，在上開不特定人得共見共聞之場合，對原
        告吐口水，並以「要錢不要臉」等語當場侮辱原告。
  （二）被告乙○○則意圖散佈於眾，於94年9 月16日某時，在
        上址公寓一樓大門口張貼原告之民事起訴狀、冥紙及白
        字報，並在起訴狀上書寫「想錢ㄟ人去銀行看」、「看
        要多少給多少」，及在白紙報上書寫「夭壽真好賺」等
        字句，以上開文字傳述足以毀損原告名譽之事。
  （三）按民法第195 條之規定：不法侵害他人之身體、健康、
        名譽、自由、信用、隱私、貞操，或不法侵害其他人格
        法益而情節重大者，被害人雖非財產上之損害，亦得請
        求賠償相當之之金額。被告丙○○、乙○○辱罵原告，
        侵害原告名譽，原告自可請求非財產上之損害。被告夫
        妻屢次毀謗原告，使原告在在鄰里間受到非議，對於原
        告投以異樣眼光，人格受到輕蔑，個人名譽及身心均受
        重大煎熬，家庭亦受到重大打擊，92年罹患憂鬱症迄今
        仍無法痊癒，每日均過著極為痛苦之生活。原告之身心
        精神難以平復，僅請求被告等各賠償新臺幣（下同）
        100 萬元，雖難恢復原告所受之傷害，然此請求金額應
        屬相當。
  （四）聲明：
    1.被告乙○○應給付原告100 萬元，及自起訴書繕本送達翌
      日起至清償日止，按年息5 ﹪計算之利息。
    2.被告丙○○應給付原告100 萬元，及自起訴書繕本送達翌
      日起至清償日止，按年息5﹪ 計算之利息。
二、被告抗辯：如原告同意和解，被告願賠償20萬元。併聲明：
    駁回原告之訴。
三、法院之判斷：
  （一）原告主張被告分別於上開時地指摘、傳述足以毀損原告
        名譽之事及公然侮辱原告之事實，業據被告二人於本院
        95年度簡字第2678號妨害名譽事件之偵查中自白不諱，
        並有被告於上開時地與原告之對話內容譯文及檢察事務
        官於95年3 月17日製作之勘驗筆錄暨現場監視器所拍攝
        之錄影畫面翻拍照片及現場照片共7 張附於偵查卷中可
        憑，原告之主張，堪信為真實。
  （二）按不法侵害他人之身體、健康、名譽、自由、信用、隱
        私、貞操，或不法侵害其他人格法益而情節重大者，被
        害人雖非財產上之損害，亦得請求賠償相當之之金額。
        民法第195 條第1 項前段定有明文。又名譽被侵害者雖
        許被害人請求以金錢賠償，但其損失原非如財產損失之
        有價額可以計算，究竟如何始認為相當，自得由法院斟
        酌情形定其數額；所謂相當，自應以實際加害情形與其
        名譽影響是否重大，及被害者之身分地位與加害人經濟
        狀況等關係定之（最高法院19年上字第1613號判例、47
        年台上字第1221號判例意旨參照）。本件被告丙○○、
        乙○○分別指摘、傳述前述足以毀損原告名譽之事，被
        告丙○○另以對原告吐口水及以「要錢不要臉」等足以
        貶損他人社會評價並使人難堪之言語公然侮辱原告，足
        使原告之精神上受有相當之痛苦，原告請求被告賠償非
        財產上之損害，自屬有據。關於賠償之金額，本院審酌
        原告自陳學歷為高職畢業，曾經營紡織廠，夫妻平均年
        收入約300 萬元，目前因身體不適無工作等語，及原告
        94年所得1 萬8,556 元，財產總額147 萬1,137 元，有
        本院依職權查詢之稅務電子閘門財產所得調件明細表附
        卷可憑；被告丙○○學歷國小肄業，被告乙○○學歷國
        中畢業，二人共同從事製作包子工作，月入約2 、3 萬
        元，及被告丙○○94年查無所得及財產資料，被告乙○
        ○94年財產總額129 萬1,559 元，有前述之財產所得調
        件明細表附卷可憑等兩造之身分、地位、經濟狀況及被
        告二人分別侵害原告名譽之情節暨原告名譽受損之程度
        等一切情狀，認原告請求被告二人賠償非財產上各10
        萬元，核屬適當，應予准許；逾上開金額之請求，則屬
        過高，應予駁回。
  （三）從而原告依民法第195 條第1 項前段請求被告二人各給
        付10萬元，及均自刑事附帶民事起訴狀繕本送達翌日即
        95年6 月2 日起至清償日止，按年息百分之5 計算之利
        息，為有理由，應予准許；逾上開金額之請求，則屬無
        據，應予駁回。
  （四）本件事證已臻明確，兩造其餘主張陳述及所提之證據，
        均毋庸再予審酌，附此敘明。
四、結論：原告之訴為一部有理由，一部無理由，依民事訴訟法
    第79條、第85條第1項，判決如主文。
中    華    民    國    95    年    12    月    28    日
                  民事第三庭    法  官  許月珍
以上正本係照原本作成
如對本判決上訴，須於判決送達後20日內向本院提出上訴狀
中    華    民    國    95    年    12    月    28    日
                                書記官  劉昌明


司法院資訊處製作；財團法人民間司法改革基金會備份。
